【裁判字號】    97,訴,3032
【裁判日期】    970811
【裁判案由】    毒品危害防制條例
【裁判全文】
臺灣臺中地方法院刑事判決              97年度訴字第3032號
公  訴  人  臺灣臺中地方法院檢察署檢察官
被      告  甲○○
                    （另案在臺灣臺中女子監獄執行中）
上列被告因違反毒品危害防制條例案件，經檢察官提起公訴（97
年度毒偵字第3408號），被告於準備程序中就被訴事實為有罪之
陳述，受命法官於聽取當事人之意見後，由本院合議庭裁定由受
命法官獨任以簡式審判程序判決如下：
    主    文
甲○○施用第一級毒品，累犯，處有期徒刑拾壹月。
    犯罪事實
一、甲○○前於民國九十二年間，因施用第一級毒品海洛因案件
    ，經本院以九十二年度訴字第二○二○號判決判處有期徒刑
    八月確定，甫於九十三年十二月二十一日假釋期滿未經撤銷
    假釋以已執行論，甲○○另因施用毒品案件，經臺灣彰化地
    方法院以八十九年度毒聲字第四四九八號裁定令入勒戒處所
    觀察、勒戒後，認有繼續施用毒品之傾向，由臺灣彰化地方
    法院以八十九年度毒聲字第四九二二號裁定令入戒治處所強
    制戒治，後由臺灣彰化地方法院以九十年度毒聲字第一二七
    八號裁定停止戒治，所餘戒治期間付保護管束，復因其違反
    保護管束應遵守事項情節重大，經臺灣彰化地方法院以九十
    年度毒聲字第二六六七號裁定撤銷停止戒治令入戒治處所強
    制戒治，於九十一年十一月二十三日強制戒治執行完畢釋放
    ，甲○○於上開強制戒治執行完畢釋放後五年內，復基於施
    用第一級毒品海洛因之犯意，於九十六年八月二十五日，施
    用海洛因一次；又另基於施用第二級毒品甲基安非他命之犯
    意，於同日施用甲基安非他命一次，經本院以九十六年度訴
    字第四二七五號判決分別判處有期徒刑九月、五月，並定應
    執行有期徒刑一年確定。詎甲○○猶不知悔改及戒絕毒癮，
    復基於施用第一級毒品海洛因之犯意，於九十七年五月三十
    日下午五、六時許，在臺中市○○區○○路三段四四五巷二
    二號之「花園飯店」某房間內，以將海洛因摻入香菸後使用
    之方式，施用第一級毒品海洛因一次。嗣於九十七年五月三
    十日晚間九時五十分許，為警在臺中市○○區○○路與崇德
    路口查獲。
二、案經臺中縣警察局清水分局報告臺灣臺中地方法院檢察署檢
    察官偵查起訴。
    理    由
一、本件被告所犯為死刑、無期徒刑、最輕本刑為三年以上有期
    徒刑以外之罪，且非高等法院管轄第一審之案件，經本院合
    議庭裁定由受命法官行準備程序時，被告就被訴事實為有罪
    之陳述後，復經本院合議庭裁定由受命法官獨任行簡式審判
    程序，是其證據之調查，自不受刑事訴訟法第一百五十九條
    第一項、第一百六十一條之二、第一百六十一條之三、第一
    百六十三條之一及第一百六十四條至第一百七十條規定之限
    制，刑事訴訟法第二百七十三條之一第一項、第二百七十九
    條第二項前段、第二百七十三條之二分別定有明文，合先敘
    明。
二、上揭犯罪事實，業據被告甲○○於本院審理時坦承不諱，又
    被告為警查獲時所採集尿液送驗，結果呈嗎啡、可待因陽性
    反應，亦有中山醫學大學附設醫院檢驗科藥物檢測中心出具
    之尿液檢驗報告、臺中縣警察局清水分局委託鑑驗尿液代號
    與真實姓名對照表各一份在卷足憑，足見被告自白與事實相
    符，自堪採信。又按毒品危害防制條例於九十二年七月九日
    修正公布，自九十三年一月九日施行，其中第二十條、第二
    十三條將施用毒品之刑事處遇程序，區分為「初犯」及「五
    年內再犯」、「五年後再犯」。依其立法理由之說明：「初
    犯」，經觀察、勒戒或強制戒治後，應為不起訴處分或不付
    審理之裁定；經觀察、勒戒或強制戒治執行完畢釋放後，「
    五年內再犯」者，因其再犯率甚高，原實施之觀察、勒戒及
    強制戒治既已無法收其實效，爰依法追訴或裁定交付審理。
    至於經觀察、勒戒或強制戒治執行完畢釋放後，「五年後再
    犯」者，前所實施之觀察、勒戒或強制戒治已足以遮斷其施
    用毒品之毒癮，為期自新及協助其斷除毒癮，仍適用「初犯
    」規定，先經觀察、勒戒或強制戒治之程序。從而依修正後
    之規定，僅限於「初犯」及「五年後再犯」二種情形，始應
    先經觀察、勒戒或強制戒治程序。倘被告於五年內已再犯，
    經依法追訴處罰，縱其第三次（或第三次以上）再度施用毒
    品之時間，在初犯經觀察、勒戒或強制戒治執行完畢釋放五
    年以後，已不合於「五年後再犯」之規定，且因已於「五年
    內再犯」，顯見其再犯率甚高，原實施觀察、勒戒或強制戒
    治，已無法收其實效，即應依該條例第十條處罰（最高法院
    九十五年度第七次刑事庭會議決議參照）。查被告前因施用
    毒品案件，經臺灣彰化地方法院以八十九年度毒聲字第四四
    九八號裁定令入勒戒處所觀察、勒戒後，認有繼續施用毒品
    之傾向，由臺灣彰化地方法院以八十九年度毒聲字第四九二
    二號裁定令入戒治處所強制戒治，後由臺灣彰化地方法院以
    九十年度毒聲字第一二七八號裁定停止戒治，所餘戒治期間
    付保護管束，復因其違反保護管束應遵守事項情節重大，經
    臺灣彰化地方法院以九十年度毒聲字第二六六七號裁定撤銷
    停止戒治令入戒治處所強制戒治，於九十一年十一月二十三
    日強制戒治執行完畢釋放，甲○○於上開強制戒治執行完畢
    釋放後五年內，復基於施用第一級毒品海洛因之犯意，於九
    十六年八月二十五日，施用海洛因一次；又另基於施用第二
    級毒品甲基安非他命之犯意，於同日施用甲基安非他命一次
    ，經本院以九十六年度訴字第四二七五號判決分別判處有期
    徒刑九月、五月，並定應執行有期徒刑一年確定，亦有臺灣
    臺中地方法院檢察署刑案資料查註紀錄表、臺灣高等法院被
    告前案紀錄表各一份在卷可參，參照上開最高法院決議，被
    告原實施之強制戒治，已無法收其實效，應依毒品危害防制
    條例第十條處罰。綜上所述，本件事證已臻明確，被告施用
    第一級毒品犯行，應堪認定。
三、核被告所為，係犯毒品危害防制條例第十條第一項之施用第
    一級毒品罪。被告所持有之毒品海洛因，係供其自己施用，
    故其持有之低度行為應為施用之高度行為所吸收，不另論罪
    。又被告有如事實欄所載之前科，有臺灣臺中地方法院檢察
    署刑案資料查註紀錄表、臺灣高等法院被告前案紀錄表各一
    紙在卷可按，其受徒刑之執行完畢後五年以內故意再犯本件
    有期徒刑以上之罪，為累犯，應依刑法第四十七條第一項之
    規定加重其刑。爰審酌被告一再施用毒品，經觀察、勒戒及
    強制戒治執行完畢後，仍不知戒惕，再次施用第一級毒品，
    無視於毒品對於自身健康之戕害及國家對於杜絕毒品犯罪之
    禁令，不知戒除惡習，惡性非輕，及被告於本院審理期間坦
    承施用毒品犯行，態度良好，又其施用毒品並無危害他人，
    其犯罪心態與一般刑事犯罪之本質並不相同，容應以「病人
    」之角度為考量，並側重適當之醫學治療及心理矯治為宜等
    一切情狀，量處如主文所示之刑，以資懲儆。
據上論斷，應依刑事訴訟法第二百七十三條之一第一項、第二百
九十九條第一項前段，毒品危害防制條例第十條第一項，刑法第
十一條前段、第四十七條第一項，判決如主文。
中    華    民    國    97    年    8     月    11    日
                  刑事第十庭    法  官  黃炫中
上正本證明與原本無異。
如不服本判決，應於收受送達後10日內向本院提出上訴書狀（應
敘述具體理由並附繕本）。
上訴書狀如未敘述理由，應於上訴期間屆滿後20日內補提理由書
於本院。
                                書記官  黃珮華
中    華    民    國    97    年    8     月    11    日
附錄論罪科刑法條
毒品危害防制條例第10條第1項
施用第一級毒品者，處 6 月以上 5 年以下有期徒刑。


司法院資訊處製作；財團法人民間司法改革基金會備份。
